【裁判字號】    99,易,989
【裁判日期】    990615
【裁判案由】    詐欺
【裁判全文】
臺灣高雄地方法院刑事判決               99年度易字第989號
公  訴  人  臺灣高雄地方法院檢察署檢察官
被      告  甲○○
上列被告因詐欺案件，經檢察官提起公訴（98年度偵緝字第2363
號），本院判決如下：
    主  文
甲○○共同犯詐欺取財罪，處有期徒刑陸月，如易科罰金，以新
臺幣壹仟元折算壹日。
    事  實
一、甲○○與丁○○、真實姓名年籍不詳、綽號「董仔」之詐騙
    集團成年成員等人，共同基於意圖為自己不法所有之犯意聯
    絡，於97年10月14日，甲○○、丁○○先共同前往位於高雄
    市乙○區○○○路3 號之「玉山銀行高雄分行（下稱玉山銀
    行）」，由甲○○將其於85年3 月22日申設之帳號00000000
    00000 號帳戶變更印鑑，並存入新臺幣（下同）5 千元以使
    該帳戶重新啟用後，再由丁○○將甲○○上開帳戶之帳號告
    知「董仔」。該詐騙集團成員旋於同日上午11時許，以門號
    0000000000號行動電話（該門號之申設人為黃志龍，所涉幫
    助詐欺取財案件，業經本院以98年度審簡字第4253號判決判
    處有期徒刑4 月確定）撥打電話予戊○○，佯稱：係戊○○
    之友人「小董」，因週轉不靈，亟需向戊○○借款30萬元云
    云，致戊○○誤認確係其友人「小董」而陷於錯誤，遂通知
    其胞弟黃福成於同日中午12時4 分許，前往高雄縣岡山鎮之
    玉山銀行岡山分行匯款30萬元至甲○○之上開帳戶內。甲○○與丁○○旋於當日下午，共同前往玉山銀行，由甲○○臨
    櫃提領戊○○匯入之30萬元並交付予丁○○，丁○○再將30
    萬元交付予「董仔」。丁○○另於翌（15）日交付5 千元予
    甲○○，作為提領上開詐騙所得之代價。嗣戊○○於匯款後
    主動撥打電話予友人「小董」確認是否已收到匯款，始悉受
    騙，報警循線查悉上情。
二、案經戊○○訴請高雄市政府警察局乙○分局報告臺灣高雄地
    方法院檢察署檢察官偵查起訴。
    理  由
壹、程序部分：
    按被告以外之人於審判外之陳述，雖不符前4 條（即刑事訴
    訟法第159 條之1 至之4） 之規定，而經當事人於審判程序
    同意作為證據，法院審酌該言詞陳述或書面陳述作成時之情
    況，認為適當者，亦得為證據。當事人、代理人或辯護人於
    法院調查證據時，知有第159 條第1 項不得為證據之情形，
    而未於言詞辯論終結前聲明異議者，視為有前項之同意，刑
    事訴訟法第159 條之5 定有明文。經查，檢察官及被告甲○○於本院言詞辯論終結前，就本判決所引用下列各項屬於審
    判外陳述之證據，知有第159 條第1 項不得為證據之情形，
    均未聲明異議，且本院審酌該證據作成情況均無不適當之情
    形，是依上開規定，認得作為本案證據。
貳、實體部分：
一、訊據被告甲○○固坦承有於上開時、地，與丁○○共同前往
    玉山銀行高雄分行，由被告自上開帳戶內提領30萬元後交給
    丁○○之事實，惟矢口否認有何詐欺取財之犯行，辯稱：丁○○跟伊說有親戚要匯錢給她，而丁○○本身不是高雄人，
    她從臺中下來沒有帶帳戶，遂向伊借用帳戶領款；丁○○本
    來請伊將存摺、印章及密碼交給她，但伊不放心，才陪同丁○○前往玉山銀行高雄分行領款，伊不知道上開30萬元是詐
    騙集團之犯罪所得；伊純粹基於好意幫忙丁○○，並非為賺
    取5 千元而出借帳戶予詐騙集團使用云云。經查：
  (一)玉山銀行高雄分行、帳號0000000000000 號帳戶為被告所有
    ，於85年3 月22日申辦開戶之事實，為被告所自承（見院一
    卷第17頁），並有開戶基本資料、印鑑卡各1 份在卷可稽（
    見警卷第10至14頁）。又告訴人戊○○因遭詐騙集團詐騙，
    於97年10月14日委託其胞弟黃福成匯款30萬元入被告所有之
    上開帳戶；被告並於同日與丁○○共同前往玉山銀行高雄分
    行，由被告自上開帳戶臨櫃提領30萬元交給丁○○，丁○○
    再轉交予真實姓名年籍不詳、綽號「董仔」之人；丁○○另
    於翌（15）日交付5 千元予被告等情，為被告所不爭執（見
    院一卷第17頁；院二卷第21頁），核與證人即告訴人戊○○
    於警詢時、證人丁○○於本院審理時之證述相符（見警卷第
    1 、2 頁；院二卷第15至19頁）；復有客戶交易資料查詢單
    、存款憑條各1 份附卷可考（見警卷第15、16頁），是上開
    事實均堪認定。從而，被告所有之上開帳戶，確於97年10月
    14日遭不詳之詐騙集團使用於詐欺取財，且於告訴人匯款至
    上開帳戶後，被告與丁○○共同前往玉山銀行，由被告臨櫃
    提款30萬元，再透過丁○○將該30萬元轉交予詐騙集團成員
    ，被告則獲得5 千元之報酬，應屬無疑。
  (二)被告固以上開情詞置辯，而證人丁○○於本院審理時亦證稱
    ：「97年10月14日的一個禮拜之前，伊的朋友『董仔』打電
    話跟伊聯絡，說他要匯款至高雄，是公司做生意要用到這筆
    錢，但是他沒有帳戶可以匯，所以向伊表示要借用帳戶，而
    伊自己沒有帳戶，剛好被告缺錢，伊就問被告是否願意幫忙
    ？」、「本來『董仔』說要連同存摺、印章都要拿走，但因
    被告會擔心，伊就跟被告說擔心的話就與伊一起去提款，且
    這是『董仔』做生意要用的，應該不會有問題」、「後來於
    97年10月14日，『董仔』又打電話給伊，問伊方便嗎？就是
    指之前借帳戶的事情是否可以借？伊說伊與被告在一起，可
    以借用被告之帳戶，伊就將上開帳戶之帳號告知『董仔』、
    「『董仔』有說要匯款30萬元下來，伊與被告2 人就去玉山
    銀行領出30萬元；錢領出來後，伊等將錢帶到鳳山Ａ＋1 百
    貨用品店（鳳山市○○路附近），是『董仔』自己過來鳳山
    拿錢的」、「被告借『董仔』使用帳戶，『董仔』有包1 個
    紅包給被告，伊自己就沒有任何好處，伊純粹幫忙，『董仔
    』拿1 個紅包交給伊，伊再轉交給被告；『董仔』沒有自己
    拿紅包給被告之原因，是因伊自己一個人去鳳山給『董仔』
    ，被告在旁邊遠遠的地方等伊，被告沒有跟『董仔』直接面
    對面，所以紅包由『董仔』拿給伊，伊再拿給被告；紅包裡
    面不知是5 千或8 千元」、「被告與『董仔』於97年10月14
    日之前沒有見過面」等語（見院二卷第15至19頁）。惟查，
    被告於偵查時供稱：「伊1 個朋友叫『小婷』的，她說她有
    朋友要匯錢給她，叫伊將帳戶借她去收這筆錢」等語（見偵
    卷第26、27頁）；於準備程序時則供稱：「先前在97年10月
    14日，是因為伊朋友之女朋友丁○○跟伊說，她的親戚要匯
    錢給她，而丁○○本身不是高雄人，從臺中下來沒有帶帳戶
    ，要跟伊借帳戶匯錢」等語（見院一卷第16、17頁）；於本
    院審理時又供稱：「伊與丁○○領取30萬元現金後，伊騎機
    車載丁○○回去她鳳山住的地方後，伊人就走了，之後丁○○說去鳳山交錢給『董仔』，那件事伊都不知道；隔天丁○○又打電話給伊，丁○○說她朋友有要拿走路工的錢（指紅
    包5 千元）給伊，丁○○就拿過來伊住的地方給伊」等語（
    見院二卷第21頁）。綜觀被告於偵查及本院審理時之上開供
    述，可知其就丁○○向伊借用帳戶之目的究為丁○○之「朋
    友」或「親戚」要匯款給丁○○乙節，前後供述不一；且被
    告於偵查及準備程序時，並未坦承有收受5 千元，係於本院
    審理時經丁○○為上開供述後，被告始坦承有收受5 千元作
    為出借帳戶之報酬；又被告與丁○○2 人對於上開帳戶出借
    之對象究為「董仔」或丁○○，及2 人於領取30萬元後，被
    告是否有陪同丁○○交付30萬元予「董仔」乙情，供述亦相
    互歧異，足見被告及丁○○之上開供述均有瑕疵，尚難遽予
    採信。
  (三)次查，證人丁○○於本院審理時已供稱：「『董仔』是年約
    40幾歲之成年男子，『董仔』說他是坐中古汽車買賣的，伊
    沒有去過『董仔』的辦公室」、「於97年10月14日以前，伊
    與『董仔』認識大約2 、3 個月，是在臺南的一家網咖店上
    網才認識的，沒有經常往來或是見面，中間有2 次約出來與
    『董仔』之一群朋友一起去賓士KTV 唱歌，那段期間伊人都
    在臺南，伊是到97年9 月間才下來高雄，住在鳳山那邊」、
    「於領款後過了2 、3 天，『董仔』有打電話來，約伊去唱
    歌，伊說伊沒有空，就沒有去，後來因為伊換了電話號碼，
    就沒有與『董仔』聯絡」、「『董仔』住在臺南，地址伊不
    知道」、「被告與『董仔』於97年10月14日之前沒有見過面
    」、「之前伊在詐騙集團裡面工作，幫別人收帳戶存摺給詐
    騙集團使用」、「伊幫『董仔』向其他人借存摺使用的情形
    就只有這次，伊這次也是純粹幫忙，伊也不知道『董仔』是
    做詐騙集團的；伊確定『董仔』不是詐騙集團的人，因為『
    董仔』說他有正常工作，伊等2 人會交談也是因為伊要買車
    子，『董仔』說他做中古汽車買賣，後來才聊起來的」、「
    之前伊所犯詐欺案件中類似本件之情形確實沒有」、「伊於
    詐騙集團做到97年5 月份」等語（見院二卷第15至19頁）。
    而衡諸常情，丁○○與「董仔」認識不久，2 人交情不深，
    則「董仔」豈有任意匯款30萬元之鉅額金錢至丁○○之友人
    即被告之上開帳戶之理？何況被告與丁○○於上開時間前往
    玉山銀行領款時，「董仔」並未陪同前往銀行領款，反由被
    告領取30萬元後，再透過丁○○將之轉交元予「董仔」，實
    與常情相違；且倘如丁○○所稱：「董仔」住在臺南，則臺
    南與高雄相距不遠，「董仔」豈有透過被告之帳戶匯款至高
    雄之必要？尤其，各銀行均可設定跨行臨櫃提款，而「董仔
    」亦早於案發前1 星期即已向丁○○及被告要求借用帳戶，
    則「董仔」顯然有充裕之時間可向其開戶銀行申請跨行臨櫃
    提款，足徵「董仔」並無向被告借用上開帳戶匯款之必要，
    是被告及丁○○所述均有諸多不合理之處，其等上開所辯：
    因遭丁○○之友人「董仔」欺騙，而出借上開帳戶供詐騙集
    團匯款使用等情，均非可採。
  (四)再者，丁○○於96、97年間，先後以收購、詐騙等方式取得
    張家豪、蔡昆玉、陳美妃、李建國等人之金融帳戶存摺、提
    款卡及密碼，再將上開帳戶均轉交予詐騙集團使用之情，有
    本院98年度簡字第72號、98年度審簡字第1131號、第5111號
    、第5945號判決可證，足見丁○○對於詐騙集團利用他人金
    融帳戶收取詐騙所得金錢之犯罪手法，應知悉甚詳。又丁○○與陳翊芃、某詐騙集團成員於97年11月間，共同為詐欺犯
    行，即先由陳翊芃交付個人金融帳戶之存摺、提款卡（含密
    碼）予丁○○，丁○○再將上開帳戶之帳號告知某詐騙集團
    成員，嗣被害人受騙匯款至陳翊芃之上開帳戶後，由陳翊芃
    以臨櫃提領詐騙所得20萬元交付予丁○○，丁○○再將之交
    付予詐騙集團成員等情，亦有本院98年度審簡字第4616號判
    決足證，益徵丁○○確曾以與本案完全相同之方式，而與帳
    戶申設人及詐騙集團成員共同為詐欺取財犯行。復衡以被告
    因提供上開帳戶予丁○○及詐騙集團成員使用，因而獲利5
    千元，已如前述；且丁○○於本院審理時亦具結證稱：「伊
    與被告因吸毒而認識；被告剛好缺錢而借用帳戶給別人使用
    ；之前伊收購帳戶時，都有跟伊的朋友說明白，說這是給詐
    騙集團使用」等語（見院二卷第15至19頁），足見上開帳戶
    應係被告有意提供他人供詐騙使用，甚為灼然。至被告於領
    取上開30萬元之同日，固將支票1 張存入上開帳戶，以領取
    法院發還之保證金1 萬元，有帳戶交易資料查詢單可證（見
    警卷第15頁），惟此仍不足為被告有利之認定，附此敘明。
  (五)綜上所述，本件事證明確，被告上揭與丁○○等人共同詐欺
    取財之犯行堪以認定，應予依法論科。
二、核被告甲○○所為，係犯刑法第339 條第1 項之詐欺取財罪
    。被告與丁○○及詐騙集團成員間，有犯意聯絡及行為分擔
    ，應論以共同正犯。查一般詐騙集團以電話行騙之犯罪模式
    ，自刊登廣告、收購人頭帳戶、撥打電話實施詐騙、指定被
    害人匯款帳戶、自人頭帳戶提領款項、取贓、分贓等階段，
    乃需由多人縝密分工方能完成。本件被告除提供上開帳戶供
    詐騙集團成員向被害人詐騙外，被告又親自臨櫃提領被害人
    匯入之款項，交予詐騙集團成員，並從中獲取報酬，則被告
    顯已實行正犯之犯罪構成要件行為，自應論以正犯。從而，
    公訴人認被告係犯刑法第30條、第339 條第1 項之幫助詐欺
    取財罪，尚有未洽，惟二者基礎犯罪事實同一，本院自得變
    更起訴法條，逕予審判。爰審酌被告將個人帳戶提供他人詐
    欺犯罪使用，並負責提領詐騙所得款項，其所為非但增加被
    害人尋求救濟之困難，造成社會人心不安，亦助長詐騙犯罪
    者之氣焰，使詐欺犯罪者得以順利取得詐欺所得之財物，危
    害財產交易安全、擾亂金融秩序甚鉅，所為實不足取，且犯
    後猶飾詞否認犯行，及斟酌被害人所受損害等一切情狀，爰
    量處如主文所示之刑，並諭知易科罰金之折算標準。
三、末查，丁○○與被告及詐騙集團成員共同為本件詐欺取財犯
    行，已如前述，則丁○○所涉詐欺取財罪嫌，應由檢察官另
    行偵辦，附此敘明。
據上論斷，依刑事訴訟法第299 條第1 項、第300 條，刑法第28
條、第339 條第1 項、第41條第1 項前段，刑法施行法第1 條之
1，判決如主文。
本案經檢察官丙○○到庭執行職務。
中    華    民    國    99    年    6    月    15    日
                  刑事第二庭  審判長法  官  吳進寶
                                    法  官  施盈志
                                    法  官  羅立德
以上正本證明與原本無異。
如不服本判決應於收受本判決後10日內向本院提出上訴書狀，並
應敘述具體理由，如未敘述上訴理由者，應於上訴期間屆滿後20
日內補提理由書狀於本院（均須按他造當事人之人數附繕本）「
切勿逕送上級法院」。
中    華    民    國    99    年    6    月    15    日
                                    書記官  林慧君
附錄本案論罪科刑法條全文：
中華民國刑法第339條第1項：
意圖為自己或他人不法之所有，以詐術使人將本人或第三人之物
交付者，處5 年以下有期徒刑、拘役或科或併科1 千元以下罰金
。

司法院資訊處製作；財團法人民間司法改革基金會備份。
